【裁判字號】    94,自,52
【裁判日期】    950524
【裁判案由】    妨害家庭
【裁判全文】
臺灣士林地方法院刑事判決                94年度自字第52號
自  訴  人  丁○○
自訴代理人  莊佳樺律師
被      告  乙○○
選任辯護人  陳益軒律師
上列被告因妨害家庭案件，經自訴人提起自訴，及臺灣士林地方
法院檢察署移送併案審理（94年度偵字第9439號），本院判決如
下：
    主  文
乙○○無罪。
    理  由
一、自訴意旨略以：被告乙○○明知甲○○係自訴人丁○○之妻
    ，為有配偶之人，竟於民國94年4 月16日凌晨1 時許，與甲○○同至華南銀行北投員工活動中心住宿過夜2 晚，為姦淫
    行為，因認被告乙○○涉犯刑法第239 條後段之相姦罪嫌云
    云。
二、按犯罪事實應依證據認定之，無證據不得認定其犯罪事實。
    又不能證明被告犯罪者，應諭知無罪之判決，刑事訴訟法第
    154 條第2 項、第301 條第1 項分別定有明文。次按認定不
    利於被告之事實，須依積極證據，苟積極證據不足為不利於
    被告事實之認定時，即應為有利於被告之認定，更不必有何
    有利之證據；又事實之認定，應憑證據，如未能發現相當之
    證據，或證據不足以證明，自不能以推測或擬制之方法，以
    為裁判之基礎；且認定犯罪事實所憑之證據，無論直接或間
    接證據，其為訴訟上之證明，須達於通常一般之人均不致有
    懷疑，而得確信其為真實之程度者，始得據為有罪之認定，
    倘其證明尚未達到此一程度，而有合理之懷疑存在時，尚難
    為有罪之認定基礎（最高法院30年上字第816 號判例、40年
    台上字第86號、76年台上字第4986號分別判例參照）。另自
    訴人提起自訴，係以使被告受刑事處罰為目的，是其陳述是
    否與事實相符，仍應調查其他證據以資審認；且被害人之陳
    述如無瑕疵，且就其他方面調查又與事實相符，固足採為科
    刑之基礎，倘其陳述尚有瑕疵，則在未究明前，遽採為論罪
    科刑之根據，即難認為適法（最高法院52年臺上字第1300號
    判例、61年臺上字第3099號判例參照）。
三、自訴人認被告乙○○涉有刑法第239 條後段之相姦罪嫌，無
    非係以被告與甲○○之親蜜照片2 張、華南銀行北投行員活
    動中心住宿申請書及證人戊○○之證言為其主要論據。惟訊
    據被告固供承於94年4 月16日確與甲○○共同在華南銀行北
    投活動中心過夜等情，惟堅決否認有何相姦犯行，辯稱：伊
    係受甲○○之邀請，自臺中北上前來汐止，為甲○○之友人
    王雅娟位於汐止之房屋察看漏水問題，因而居住在華南銀行
    北投員工活動中心，住宿房間內有二張單人床，伊與甲○○
    係分床而睡，兩人並未發生性行為等語，經查：
  (一)自訴人指述被告與甲○○在華南銀行北投員工活動中心住宿
    過夜2 晚等情，雖經證人即華南銀行北投員工活動中心之保
    全員戊○○於94年8 月29日偵查中證稱：「我不認識甲○○
    但丁○○是因本件事發才認識，丁○○於94年4 月16日晚上
    7 時至11時在北投活動中心徘徊，我問陳某為何在該處徘徊
    ，陳某答稱欲找他太太，當時甲○○尚未check in，後來陳
    某等到晚上11時才走，後來林女於隔日凌晨1 時許才check
    in，陳某當時有告訴我他太太名字為甲○○，林女check in
    時，當時尚有一名男子同行，林女登記之房間係二張單人床
    ，一直到我翌日上午7 時交班，林女與該名男子並未外出」
    、「他們是94年4 月18日上午6 時退房，但林女未出現，只
    有該名陪同林女之男子離開，他們二人計住二晚」等語（見
    1641號偵查卷第41至42頁）、然於95年5 月3 日本院審理時
    則證稱：「（在94年4 月16日，被告是否與甲○○到活動中
    心投宿？）有」、「（是否記得他們是幾點進活動中心？）
    林小姐申請的時間是94年4 月15日、16日，進住的時間是4
    月16日凌晨1 點」、「（你平常值班是何時？）晚上7 點到
    隔日的早上7 點」、「（他們16日進去後，到隔日早上7 點
    換班，他們有沒有外出？）沒有」、「（16日晚上7 點到17
    日早上7 點有沒有看到他們二人？）只有看到被告回來，沒
    有看到林小姐」、「（17日早上7 點以前，被告有沒有退房
    ？）有，大概早上6 點鐘退房」、「（16日早上7 點到17日
    早上6 點被告退房，這段時間你都沒有看到甲○○？）對」
    、「（你在偵查中講被告與甲○○有住二個晚上，你可以確
    定甲○○在16日晚上7 點到17日早上6 點有住在那邊嗎？）
    不能確定」等語（見當日審判筆錄），足見證人戊○○對於
    被告與甲○○共居一室是1 晚或2 晚之事實，前後證述不一
    ，證人戊○○於偵查中之證言顯有瑕疵，本院認證人戊○○
    於審理中之證言與被告於偵審中之供詞吻合，應以其於審理
    時之證言較為可採。自訴人之妻甲○○於16日晚上既未與被
    告續住於該活動中心，則被告辯稱於15日晚上因時間太晚，
    為安全起見，讓甲○○留宿1 晚之辯詞，尚堪採信。
  (二)被告與甲○○於95年4 月16日凌晨1 時許至早上9 時許在華
    南銀行北投員工活動中心同居一室等情，業據被告於偵審中
    直承不移，核與證人戊○○於本院審理時證述情節吻合，且
    有華南銀行北投行員活動中心住宿申請書在卷可稽，堪信此
    部分事實為真實。
  (三)自訴人提出之被告與甲○○親蜜合照之照片2 張，係於90年
    間，在被告當時所就讀之新竹市中華大學學校園遊會時所拍
    攝，業經被告於95年3 月31日本院審理時供述明確（見當日
    審判筆錄），而自訴人與甲○○係於93年結婚，亦據自訴人
    所是認（見1641號偵查卷第27頁），自訴人又未能證明上開
    照片係甲○○婚後與被告所攝，則被告與甲○○拍攝照片當
    時，甲○○尚非自訴人之妻，再觀諸該二張照片內容，僅足
    證明被告與甲○○曾是朋友關係，核與被告犯相姦罪嫌無涉
    ，自不得遽採為不利於被告之認定。
  (四)證人就本人親身經歷目擊之事實經過，到庭而為陳述，其證
    言固得採為被告犯罪之證據；惟證人以聞自他人在審判外之
    陳述作為內容，到庭而為轉述者，則屬傳聞證據，不採為判
    決之基礎（最高法院88年台上字第4169號判決參照）。證人
    丙○○即自訴人之姊於95年3 月31日本院審理時證稱：「（
    你是如何知道被告這個人？）在去年一月的時候，家人告知
    發生了一些狀況，我有主動約甲○○了解發生什麼事情」、
    「（甲○○是怎麼說的？）有關婚姻的一些事情，我從聊的
    過程中發現他們夫妻之間可能有第三者，她有提到說，調回
    員林工作，有認識一個朋友，她認為在心靈上比較契合，跟
    我弟弟因為她調回員林，在生活上比較不適應，在工作場所
    上認識這第三者」、「（甲○○是否有跟你說她與第三者發
    展到怎麼樣的行為？）她沒有提，但在談的過程中知道他們
    應該有出去，常常通電話」等語（見當日審判筆錄），證人
    丙○○上開就甲○○與自訴人之婚姻發生危機及被告與甲○○常常出遊或連絡乙節所為之證述，均屬聽聞自甲○○在審
    判外之陳述所為之傳聞證據，並非依據其親身見聞經歷所為
    之證言，自不得採為判決之基礎。
  (五)刑法相姦罪之構成要件，必須男女有合意而為姦淫之行為，
    本案自訴人既未目睹被告與甲○○有姦淫行為，所附照片證
    據，乃被告與甲○○於案發數年前之出遊照片，並非拍得姦
    淫行為之照片，現場又未扣得衛生紙、保險套或內衣褲可供
    化驗，顯無事證足認被告與甲○○有姦淫行為，自不能僅因
    被告與甲○○有共居一室之事實，即推定2 人有姦淫行為。
  (六)綜上所述，自訴人所提出之證據，尚不能證明被告有相姦罪
    行，本院無從形成被告有罪之心證，基於無罪推定之原則，
    應為被告無罪之諭知。
四、臺灣士林地方法院檢察署移送併案審理被告涉犯相姦罪嫌之
    犯罪事實，與自訴人自訴被告涉犯相姦罪嫌之犯罪事實，係
    屬同一犯罪事實，本院應併予審理。
據上論斷，應依刑事訴訟法第343 條、第301 條第1 項，判決如
主文。
本案經檢察官呂永魁到庭執行職務。
中    華    民    國    95    年    5     月    24    日
                  刑事第四庭審判長法  官  謝靜恆
                                  法  官  高雅敏
                                  法  官  周明鴻
以上正本證明與原本無異。
如不服本判決，應於判決送達後10日內，向本院提出上訴狀。
                                  書記官  楊哲偉
中    華    民    國    95    年    5     月    26    日

司法院資訊處製作；財團法人民間司法改革基金會備份。
